臺灣高等法院高雄分院刑事判決　　　　 94年度上易字第336號
上　訴　人　臺灣屏東地方法院檢察署檢察官
被　　　告　乙○○
被　　　告　甲○○
被　　　告　丙○○
上三人共同
選任辯護人　蔡將葳律師
上列上訴人因被告等違反畜牧法案件，不服臺灣屏東地方法院93
年度易字第755 號中華民國94年3 月29日第一審判決（起訴案號
：臺灣屏東地方法院檢察署93年度偵字第4314號），提起上訴，
本院判決如下：
    主  文
原判決撤銷。
乙○○共同違反將未經屠宰衛生檢查之屠體，意圖供人食用而分
切之規定，情節重大，處有期徒刑捌月。扣案之剁骨刀壹把及肢
解刀貳把，均沒收。
甲○○、丙○○共同違反將未經屠宰衛生檢查之屠體，意圖供人
食用而分切之規定，情節重大，甲○○處有期徒刑肆月，丙○○
處有期徒刑月。如易科罰金，均以佰元折算壹日。扣案之剁
骨刀壹把及肢解刀貳把，均沒收。
    事  實
一、乙○○自民國89年間起向不知情之林志能承租坐落屏東縣萬
    丹鄉○○村○○段第307 地號之魚池養殖土虱魚，並自93年
    4 月間起，以每月新台幣（下同）3 萬元之代價僱用甲○○
    每日駕駛車牌號碼WD－3616號自用小貨車，至屏東縣萬丹鄉
    加興村「國鳳牧場」等地，載運各養豬戶所棄置之病、死豬
    隻至上述漁池餵養土虱魚；而甲○○則於93年6 月20日左右
    ，邀其表弟丙○○一同載運病、死豬隻回上述魚池。乙○○
    、甲○○及丙○○均明知養豬戶所棄置之病、死豬，係屬變
    質、腐敗或染有病原菌，而未經屠宰衛生檢查之屠體，依法
    不得供人食用或意圖供人食用而分切、加工、運輸、貯存或
    販賣。其等3 人竟基於將未經屠宰衛生檢查之屠體，意圖供
    人食用而分切之犯意聯絡，於93年6 月23日上午，將從屏東
    縣萬丹鄉加興村「國鳳牧場」，載回之之病、死豬隻，在上
    述魚池旁工寮分切成豬皮、脂肪、骨頭、後腿肉及里肌肉等
    部分後，將其中較不具經濟價值之豬皮、骨頭、脂肪等部分
    丟入上述魚池內飼養土虱魚以為掩飾，而將具經濟價值之後
    腿肉、里肌肉等部位之肉品，置於桶肉，再放置於上述車輛
    之升降機上，準備運送至他處供人食用，而情節重大，惟於
    車輛尚未發動之際，即經行政院農業委員會動植物防疫檢疫
    局承辦人員會同警方、屏東縣政府農業局、環境保護局、衛
    生局等相關人員，於同日上午10時55分許查獲，當場扣得已
    分切去脂、去骨之病、死豬肉2 桶，共計230 公斤（係無帶
    骨肉品，業經屏東縣政府沒入後委託璇億企業股份有限公司
    銷燬完畢），及乙○○、甲○○所有供分切使用之剁骨刀1
    把及肢解刀2 把。
二、案經屏東縣政府移送臺灣屏東地方法院檢察署檢察官偵查起
    訴。
    理  由
一、被告乙○○、被告甲○○、被告丙○○等3 人在本院審理中
    均坦承有將病、死豬分切，並為查緝人員查獲等事實；但均
    否認係欲將分切之豬供人食用犯行，辯稱：載回來的病、死
    豬，是用來餵養被告乙○○所養的土虱魚，不是要販賣供人
    食用的，也沒有將豬肉分切為六大部分。因為大型豬的骨頭
    及皮比較硬，容易卡住絞肉機造成刀片及軸心損壞，所以必
    須先行分切，才能將豬肉絞碎倒入魚池餵土虱魚。現場照片
    中所以還沒有絞碎的肉，是因豬肉原來放在絞碎機中準備要
    絞碎，但查緝人員叫甲○○、丙○○拿出來所致等語。經查
    ：
  (一)證據能力之認定：
  1.被告乙○○、被告甲○○、被告丙○○等3 人在偵查及審理
    中的陳述，雖未經其他共同被告對質及詰問，惟因其等3 人
    及其選任辯護人均捨棄其對於其他同案被告之對質詰問權，
    且檢察官、被告等3 人及其選任辯護人均同意其他同案被告
    之陳述有證據能力，本院審酌其等3 人陳述均係在檢察察官
    或法官面作成，依刑事訴訟法第159 條之5 第1 項規定，認
    有證據能力。
  2.本件屏東縣（市）查獲未經屠宰衛生檢查之屠體、肉臟處理
    指示暨紀錄表及屏東縣環境保護局93年7 月16日屏環廢字第
    0930012395號函，雖係審判外陳述，但檢察官、被告等3 人
    及其選任辯護人在本院言詞辯論終結前對其證據能力並不爭
    執，本院審酌該項面陳述，係執法公務員就其執行公務時，
    所見所聞狀況作成紀錄，依刑事訴訟法第159 條之5 第2 項
    、第1 項規定，認有證據能力。
  (二)被告乙○○等3 人於偵查時及原審審理時供承：屠宰之豬肉
    來源，係由被告甲○○單獨或夥同丙○○駕駛前揭自用小貨
    車前往屏東縣萬丹鄉加興村「國鳳牧場」等養豬戶無償收集
    而來，因為所收集豬隻均為病、死豬，所以無需花錢等語。
    核與證人即屏東縣政府獸醫師王文榮於原審審理時所證述：
    偵查卷第13頁底下相片所示的4 塊肉，是我從兩個桶子拿出
    來拍照的，右邊圓的大腿肉和左邊長的是大里肌肉，這些肉
    看起來比較蒼白，應該是病死豬肉，因為正常的肉是暗紅色
    的等情節符合（見原審卷第60頁）。且查獲上述2 桶病、死
    豬肉，確屬未經屠宰衛生檢查之肉品，也有屏東縣（市）查
    獲未經屠宰衛生檢查之屠體、肉臟處理指示暨紀錄表、屏東
    縣環境保護局93年7 月16日屏環廢字第0930012395號函可佐
    （見偵卷第6 、7 頁）。因此，被告等人所屠宰之豬隻，係
    屬養豬戶所棄置之病、死豬，並未經屠宰衛生檢查之屠體，
    可以認定。
  (三)依查獲現場相片以觀（見偵卷第12頁），已肢解並置於桶內
    之豬隻肉塊均切割整齊，其大小份量相仿。且屏東縣違法屠
    宰聯合查緝小組檢查紀錄表上，也有「3.5 噸小貨車車號WD
    －3616有屠體肉（無帶骨）分切肉2 桶。屠宰用刀3 支」、
    「發現已分切（去骨、去脂）之背脊肉及後腿肉」等記載（
    見偵卷第3 頁、12至13頁）。另證人即屏東縣政府獸醫師王
    文榮於原審及本院審理時具結證稱：我們當場在車上有查到
    後腿肉、大里肌肉，現場也有看到分切的工具，大腿肉和大
    里肌肉已經去皮、去脂、去骨，如果要養魚，不用這樣大費
    周章，而且病死豬的脂肪會慢慢變黃發臭，豬皮會產生硫化
    氫反應，會產生屍斑影響它的外觀沒有辦法販賣，所以我們
    研判他們有意圖供人食用。被告除去骨頭是依據合法屠宰場
    分切的方法處理，將肉品分切為六大部分（即依農業委員會
    所規定內銷規格之六大部分。分別為上肩胛肉、下肩胛肉、
    大里肌肉、腹協肉、小里肌肉、後腿肉等），如果消費者要
    大里肌肉，它的外觀根本與本案查獲的大里肌肉一樣。如果
    要養魚直接絞碎養就可以，不必依肉品六大類分切，也用不
    去皮、去骨、去脂，所以這做有違背常理等語（見原審卷第
    57頁至第58頁、第62頁、本院卷第67頁）；及證人即行政院
    農委會動植物防疫檢驗局技正袁致傑於原審審理時具結證稱
    ：扣案的肉品是按照市售肉品格分切。依我們的經驗應該不
    需要這這樣切割，可以連皮做大分切，不需要做細部的分切
    等語（見原審卷第99頁至第100 頁）。又依證人袁致傑於原
    審及本院審理時證稱：當天我是第一個到現場，到現場時看
    見一部貨車及兩個行為人（指被告甲○○、丙○○），他們
    已經把肉切割完畢放在桶子裡，兩桶肉放在貨車後的昇降機
    上面，行為人準備開車離開，車子沒有發動，看見我們到達
    的時候，其中有一人要把一桶肉放入絞碎機內，我們就制止
    他，要求他們把絞碎機的肉放回桶子裡等語（見原審卷第97
    、98頁、本院卷第82頁）；及證人即屏東縣衛生局稽查小組
    成員鍾蓮青於原審審理中具結證述：到現場時有肉要載走，
    看到我們進來時趕快把肉放入絞碎機，按下按鈕準備絞碎時
    ，農委會的人趕快制止他們，叫他們把肉撈起來，放在桶子
    裡面等語（見原審卷第68頁）；可見被告等人將病死豬分切
    之目的即在於供他人食用，否則，何必將豬肉去皮、去骨、
    去脂肪，並依一般市場豬肉肉品之規格予以分切，且於分切
    完成後，置放於桶內，再置放於上述車輛上，準備載運至他
    處？
  (四)再者，被告等人既明知所收集者為他人棄置之病、死豬，理
    應知悉病、死豬之屠體等肉品，含有害人體健康物質，竟仍
    意圖供人食用而予以分切，且屠宰後之數量多達230 公斤（
    係無帶骨之肉品，有屏東縣政府94年6 月27日屏府農銷字第
    0940116711號函可參－見本院卷第50頁），倘若該批豬肉流
    入市面供人食用，依現今一般人對於肉品食用量不大，及對
    食品衛生之重視，則上述肉必可供多人食用，而造成許多民
    眾身體健康因而受損，及心理上之不適，是被告等人，犯罪
    情節當屬重大，可以認定。
  (五)綜上所述，被告等人所辯不足採信。此外，並有剁骨刀1 把
    及肢解刀2 把扣案可佐。本案事證明確，被告等3 人之犯行
    ，均可認定。
二、被告等3 人行為後，畜牧法第38條已於94年1 月19日修正，
    但與修正前同法第38第第1 項第3 款及第2 項之構成要件、
    法定刑度均相同，故依刑法第2 條第1 項前段之規定，本件
    應適用新法處斷。核被告等3 人所為，均係違反修正後畜牧
    法第32第1 項之規定，且情節重大，應依同法第38條第2 項
    規定處罰。被告乙○○、甲○○、丙○○等3 人間，就上開
    犯行，有犯意聯絡及行為分擔，均為共同正犯。
三、原審據以論處被告等3 人罪刑，固非無見；惟查：(一)並無證
    據證明被告等3 人自93年3 月間起，即有違反畜牧法第32條
    第2 項犯罪行為，原審認被告乙○○與被告甲○○間自93年
    3 月某日起，被告丙○○間自同年6 月19日起，即有違反畜
    牧法第32條第2 項犯罪行為，與事實不符。(二)本件被告清涼
    係主其事者，其行為對於一般消費大眾影響甚大，原審僅判
    處有期徒刑6 月，尚嫌過輕，檢察官以被告乙○○部分量刑
    過輕提起上訴，為有理由（其就被告甲○○及丙○○2 人部
    分，以量刑過輕提起上訴，則無理由），且原判決另有不當
    之處，自應由本院將原判決撤銷改判。爰審酌被告等3 人為
    圖私利，不顧社會大眾身體健康，利用養殖土虱魚掩飾其等
    非法犯行，被告乙○○為主事該屠宰場之人，惡性較重大，
    而被告甲○○則係受僱於被告乙○○，被告丙○○則係受甲○○之邀而參與，及彼等均否認犯罪態度不佳等一切情狀，
    分別量處如主文所示之刑，並就被告甲○○及丙○○部分諭
    知易科罰金之折算標準。扣案之剁骨刀一把及肢解刀2 把，
    分係被告乙○○及甲○○所有，業據其2 人陳明在卷，且係
    供渠等犯罪所用之物，依刑法第38條第1 項第2 款規定予以
    沒收。又扣案肉品230 公斤，業經業經屏東縣政府沒入後，
    委託璇億企業股份有限公司銷燬完畢，有屏東縣（市）查獲
    未經屠宰衛生檢查之屠體、肉臟處理指示暨紀錄表可參，故
    不為沒收之宣告。
四、原審之公訴人雖於審判期日陳述起訴要旨時，認被告等3 人
    尚涉有食品衛生管理法（未陳明係犯何法條）、刑法第339
    條第3 項、第1 項詐欺未遂等罪嫌，並認與述論罪部分有裁
    判上一罪關係（見原審卷第42頁、第122 頁）。惟檢察官於
    起訴書就此部分犯罪事實並未記載，也未依法移送併案審理
    ，且本院認與前述論罪部分，並無裁判上一罪關係，自無從
    就檢察官於起訴書所未記載及未依法移送併案審理之犯罪事
    實加以審理，附此敘明。
據上論結，應依刑事訴訟法第369 條第1 項前段、第364 條、第
299 條第1 項前段，修正後畜牧法第38條第2 項，刑法第第11條
前段、第2 條第1 項前段、第28條、第41條第1 項前段、第38條
第1 項第2 款，罰金罰鍰提高標準條例第2 條，判決如主文。
本案經檢察官彭南雄到庭執行職務。
中　　華　　民　　國　　94　　年　　7　　月　　26　　日
                  刑事第三庭    審判長法  官  周賢銳
                                      法  官  謝宏宗
                                      法  官  黃仁松
以上正本證明與原本無異。
本判決不得上訴。
中　　華　　民　　國　　94　　年　　7　　月　　26　　日
　　　　　　　　　　　　　　　　　　　書記官  馬蕙梅
附錄本件判決論罪科刑法條：
畜牧法第38條
有下列情形之一者，處新臺幣 10 萬元以上 50 萬元以下罰鍰：
一、違反第 12 條之 1 規定，擅自推廣、利用未經田間試驗、生
　　物安全性評估涉及遺傳物質轉置之種畜禽或種原者。
二、違反第 29 條第 1 項規定，擅自於屠宰場外屠宰或其屠宰未
    經依同條第2項規定檢查者。
三、違反第 32 條第 1 項規定，將未經屠宰衛生檢查或經檢查為
　　不合格之屠體或內臟供人食用或意圖供人食用而分切、加工
    、運輸、貯存或販賣者。
四、擅自變更或偽造第 32 條第 4 項所定之屠宰衛生檢查合格標
    誌者。
五、違反第37條規定，製造或輸入不符合國家標準 (CNS)之乳製
    品者。
有前項各款情形之一，情節重大或一年內再犯者，處 3 年以下有
期徒刑或併科新臺幣 30 萬元以下罰金。
因執行業務犯前項之罪者，除依該項規定處罰其行為人外，對僱
用該行為人之法人或自然人，亦科以前項之罰金。
有第 1 項第 3 款情形時，主管機關得對該等屠體、內臟予以沒
入。
